【裁判字號】    97,訴,1841
【裁判日期】    980226
【裁判案由】    損害賠償
【裁判全文】
臺灣桃園地方法院民事判決              97年度訴字第1841號
原      告  乙○○
被      告  甲○○
上列當事人間請求損害賠償事件，於民國98年2 月12日辯論終結
，本院判決如下：
    主  文
被告應給付原告新台幣壹拾萬元及自民國97年9 月18日起至清償
日止，按週年利率5%計算之利息。
原告其餘之訴駁回。
訴訟費用由被告負擔四分之一，餘由原告負擔。
本判決第一項原告得假執行。
    事  實
壹、原告方面：
一、聲明：
  (一)被告應於蘋果日報分類廣告桃、竹、苗地區版，刊登「本人
    甲○○對合作無線計程車乙○○，不實之言語，在此表示歉
    意，特此公開道歉。」之道歉啟事三天。
  (二)被告應給付原告新台幣（下同）10萬元及自起訴狀繕本送達
    之翌日起至清償日止，按週年利率5%計算之利息。
二、陳述：原告遭被告佯稱積欠55,000元及損害其名譽而向本院
    提起民事訴訟，因其主張無理由遭法院判決敗訴駁回，但被
    告並未因此終止惡行，竟於民國96年12月1 日上午9 時許，
    在桃園縣桃園市○○路之某處計程車排班地點，駕駛計程車
    至原告所駕之計程車旁，搖下車窗大聲辱罵原告為「不要臉
    的人」、「你會橫死街頭」、「我在跟你說這不要臉的人叫
    乙○○」、「我不只想搞你老婆，還想幹你老母」等語，前
    開對談紀錄經原告以行動電話手機錄音存證，被告辱罵原告
    之後，並在同業（計程車駕駛）間大肆喧揚，原告因此事而
    人格嚴重受辱，原告從未向被告借過分文，被告卻以此大聲
    喧揚辱罵，欲外人誤以原告是借錢不還之人，是被告辱罵原
    告之事明確，造成原告人格嚴重受損，故訴請判決如聲明所
    示。
三、證據：提出行動電話手機錄音內容譯文及對談錄音光碟等為
    證。
貳、被告方面：
一、聲明：原告之訴駁回。
二、陳述：
  (一)原告對被告所提出之妨害名譽及恐嚇案件，已經臺灣桃園地
    方法院檢察署（下稱桃園地檢署）檢察官偵查終結而不起訴
    處分確定，原告於偵查中指稱被告意圖染指其妻，並承認其
    大哥曾開口向被告要求借款5 萬元做為改裝車輛之用，及向
    被告借款20萬元做為清償卡債之用，但事後竟否認，再原告
    亦自承曾向被告借款70萬元做為購買其現住宅之用，故原告
    確曾向被告借款未償還為真實。
  (二)原告於91年6 月21日欺騙被告借得70萬元做為購買現住宅之
    用，於93年5 月13日歸還70萬元，又於94年11月10日借款25
    ,000 元 ，同年12月12日借款3 萬元繳納房貸，隨後向被告
    稱「兩造不再是朋友，有證據就去告。」，且於97年1 月26
    日在桃園縣桃園市○○路計程車排班處，原告下車至被告之
    右前車窗，暗藏錄音機錄下與被告之對話，其對話內容與起
    訴狀內容有諸多差異，故其提出之錄音內容與事實不符，顯
    係經過變造，自不可採信，是本件原告確有騙取被告財物之
    事，且施用詐術欲使被告受刑事處罰不遂，乃提起民事訴訟
    求償，故其訴顯無理由。
三、證據：提出調解不成立證明書、不起訴處分書、刑事告訴狀
    等影本為證。
    理  由
一、原告稱被告於96年12月1 日上午9 時許，在桃園縣桃園市○
    ○路某處計程車排班地點，駕駛計程車至原告之計程車旁，
    搖下車窗大聲辱罵原告為「不要臉的人」、「你會橫死街頭
    」、「我在跟你說這不要臉的人叫乙○○」、「我不只想搞
    你老婆，還想幹你老母」等語，有原告提出之對談紀錄光碟
    及錄音譯文等為證，被告就其曾經說過上開言語一事，則自
    承在卷（見本院97年11月18日言詞辯論期日筆錄），且於桃
    園地檢署檢察官訊問時亦自承確有其事（見該署97年度他字
    第280 號偵查卷第13頁），可見被告確曾以上開言詞辱罵原
    告甚明，雖被告事後辯稱錄音譯文等係經過偽造、變造云云
    ，惟被告既已自承有說過上開言詞，則其另外空言否認錄音
    譯文之真正，即非可採，縱使排除錄音譯文為證據，亦無損
    被告就事實已自認之效力，是原告主張被告曾對其辱罵一事
    ，堪予採信。
二、按名譽為人格之社會評價，名譽有無受侵害，應以社會上對
    其評價是否貶損以為斷。刑法上妨害名譽罪之成立，固以公
    然侮辱或意圖散布於眾而指摘或傳述足以毀損他人名譽之事
    為要件。惟在民法上，若已將足以毀損他人名譽之事表白於
    特定之人，縱未至公然侮辱程度，且無散布於眾之意圖，亦
    應認係名譽之侵害，蓋既對於他人表白足以毀損他人名譽之
    事，則其人之社會評價，不免因而受有貶損。本件被告雖稱
    其所涉妨害名譽罪嫌之事，已為檢察官不起訴處分確定云云
    ，惟刑事責任與民事責任之構成要件既有不同，已如上述，
    被告所辯，要非可採。又被告稱原告確有欠債不還之事，且
    為保障自身權益，乃選擇上開方式表達云云；然被告於上開
    時、地所為陳述之內容中「不要臉的人」、「你會橫死街頭
    」、「我在跟你說這不要臉的人叫乙○○」、「我不只想搞
    你老婆，還想幹你老母」等語，此種言論顯非單純陳述事實
    ，而是帶有對原告之人格、品性的貶損與低俗的批評指責，
    衡之一般社會常情，任何人（包括被告）受到此種言詞的侮
    罵，均足以造成其人格在社會評價的嚴重貶損。何況有關兩
    造間之債權、債務原因為何? 原告是否確有積欠被告債務未
    還等問題，均屬兩造間之債務糾紛的私人問題，顯無以上開
    不雅言詞惡意攻擊謾罵之餘地，是被告所辯，要無可採，自
    無礙其侵權行為之成立。
三、因故意或過失，不法侵害他人之權利者，負損害賠償責任。
    故意以背於善良風俗之方法，加損害於他人者亦同。不法侵
    害他人之身體、健康、名譽、自由、信用、隱私、貞操，或
    不法侵害其他人格法益而情節重大者，被害人雖非財產上之
    損害，亦得請求賠償相當之金額。其名譽被侵害者，並得請
    求回復名譽之適當處分。民法第184 條第1 項、第195 條第
    1 項定有明文。本件被告既故意不法侵害原告之名譽權，原
    告基於名譽權受侵害之法律關係請求被告賠償非財產上損害
    ，依法有據。本院審酌原告之職業為計程車司機，自承每月
    薪資約75,000元至80,000元之間（見本院97年12月11日言詞
    辯論期日筆錄），因遭被告辱罵而貶低人格評價，精神上所
    受痛苦顯屬非輕；被告自承為臺灣聯合物流公司職員另兼職
    計程車司機，每月薪資合計約70,000元至80,000元之間（見
    同上筆錄頁），而被告事後於本院98年1 月15日言詞辯論期
    日庭訊結束之際，竟又當場在法庭上於眾人面前不斷以不雅
    文字辱罵原告（此經載明於上開期日筆錄上），以被告無視
    法庭莊嚴性，不畏眾人目光，仍公然辱罵原告，毀損其名譽
    ，鄙視他人名譽及法律如無物，顯見被告侵權行為之惡性重
    大，原告因此所受精神痛苦，殊堪同情，故原告請求被告賠
    償非財產上所受損害10萬元，顯屬妥適，自應照准。
四、另回復名譽之方法，性質上亦屬損害賠償之回復原狀，其回
    復之方法及範圍自應斟酌妨害名譽之方法、名譽受損害之程
    度，而為適當之處分，登報道歉雖係回復名譽之適當方法，
    但仍應考量上開因素而為妥適之處分。查被告係於96年12月
    1 日上午9 時許，在桃園縣桃園市○○路某處計程車排班地
    點，駕駛計程車至原告之計程車旁，搖下車窗辱罵原告，當
    時在場之人不多，在場之訴外人潘劉買及顏慶岳二人均表示
    未聽清楚被告謾罵之內容（見桃園地檢署97年度他字第280
    號偵查卷第33、34頁），且被告謾罵之時間不長，是依被告
    上述毀損原告名譽之情事觀之，僅於兩人之間聽聞，造成原
    告名譽所受損害，審酌平衡、對等原則，顯無以登報道歉之
    方式以回復其名譽之必要，故原告請求被告應於平面媒體刊
    登如聲明(一)所示之道歉啟事以回復其名譽，本院認無此必要
    ，原告此部分之請求，應予駁回。
五、綜上所述，原告主張被告侵害其名譽權，應負賠償責任為可
    採，被告所辯，則無可取。從而，原告本於侵權行為之法律
    關係，請求被告給付10萬元及自起訴狀繕本送達翌日即97年
    9 月18日起至清償日止按年息5%計算之利息，為有理由，應
    予准許。惟原告逾此範圍之請求，因無理由，不應允許。
六、本件判決所命被告應給付之金額未逾新台幣50萬元，爰依民
    事訴訟法第389 條第1 項第5 款規定，就原告勝訴部分依職
    權宣告得假執行。
七、結論：原告之訴為一部有理由、一部無理由，依民事訴訟法
    第79條，第389 條第1 項第5 款，判決如主文。
中    華    民    國    98    年    2     月    26    日
                  民事第一庭  法  官  潘進柳
上列正本證明與原本無異。
如對本判決上訴，須於判決送達後二十日內向本院提出上訴狀。
中    華    民    國    98    年    2     月    26    日
                              書記官  谷貞豫


司法院資訊處製作；財團法人民間司法改革基金會備份。
